【裁判字號】    97,交聲,766
【裁判日期】    970829
【裁判案由】    違反道路交通管理處罰條例聲明異議
【裁判全文】
臺灣士林地方法院交通事件裁定         97年度交聲字第766號
原處分機關  臺北市交通事件裁決所
異  議  人
即受處分人  乙○○
                    號3樓
上列異議人即受處分人因違反道路交通管理處罰條例案件，對於
臺北市交通事件裁決所民國97年4 月11日、97年6 月9 日所為之
二處分（北市裁二字第22-970415287號、北市裁三字第裁22-AEW
756586號）聲明異議，本院裁定如下：
    主  文
異議均駁回。
    理  由
一、按汽車行駛至交岔路口，其行進、轉彎，應遵守燈光號誌；
    汽車駕駛人，行經有燈光號誌管制之交岔路口闖紅燈者，處
    新臺幣1,800 元以上5,400 元以下罰鍰，並記違規點數3 點
    ，道路交通安全規則第102 條第1 項第1 款、道路交通管理
    處罰條例第53條第1 項、第63條第1 項第3 款定有明文；又
    按汽車駕駛人在6 個月內，違規記點共達6 點以上者，吊扣
    駕駛執照1 個月，並應接受道路交通安全講習，道路交通管
    理處罰條例第63條第3 項前段、第24條第1 項第5 款均有明
    定。
二、原處分意旨略以：異議人即受處分人乙○○於民國97年3 月
    17日晚上11時23分許，騎乘車牌CQU-618 號重型機車，沿臺
    北市○○區○○街行駛，行經潭美街、安康路228 巷交岔路
    口處，逕自闖越潭美街方向之紅燈，左轉進入安康路228 巷
    ，爰依道路交通管理處罰條例第53條第1 項規定，處罰鍰新
    臺幣（下同）2,700 元並依同條例第63條第1 項第3 款規定
    記違規點數3 點；又受處分人於97年1 月14日亦因闖紅燈為
    臺北縣政府警察局汐止分局舉發，除處罰鍰2,700 元外，同
    時記違規點數3 點，因受處分人於6 個月內連續違規遭記點
    達6 點以上，爰依道路交通管理處罰條例第63條第3 項前段
    吊扣駕駛執照1 個月，並應接受道路交通安全講習。
三、異議意旨略以：受處分人自潭美街往汐止方向左轉時，潭美
    街方向為綠燈，並非紅燈，竟遭員警攔停並開立「行經有燈
    光管制之交岔路口闖紅燈」之罰單，員警舉發顯屬不實，受
    處分人並無此次違規，原處分不應裁處罰鍰2,700 元、記違
    規點數3 點；受處分人雖於97年1 月14日違規，遭記違規點
    數3 點，惟並未於6 個月內連續違規遭記點達6 點以上，原
    處分吊扣駕駛執照1 個月、應接受道路交通安全講習，實屬
    違誤，均應予撤銷云云。
四、本件首應審究者，係受處分人於97年3 月17日在上開地點是
    否有闖紅燈之違規事實。經查，證人即舉發本件違規之員警
    甲○○證稱：伊騎機車在轄區內巡邏，沿著潭美街汐止往內
    湖方向騎乘，因紅燈亮起，伊停下機車等紅燈，發現騎乘於
    其對向車道之受處分人越過前方之汽、機車，闖紅燈左轉進
    入安康路228 巷，當時紅燈已亮起一段時間，並非黃、紅燈
    號誌轉換之際，紅綠燈號誌於夜間很清晰，伊停車處距離對
    向車道約僅6 米寬之路面，伊清楚看見受處分人機車闖紅燈
    左轉，伊隨即從潭美街右轉安康路228 巷追受處分人，準備
    告發，當時潭美街方向尚為紅燈；受處分人車速很快，伊尾
    隨其後，並開警示燈、鳴喇叭警示受處分人停車，追至現場
    圖所示之攔停點，始攔下受處分人等語（本院卷第23至25頁
    ），並有現場圖1 紙附卷為憑。受處分人雖辯稱：員警之舉
    發不實，顯屬濫用公權力任行舉發云云，惟按道路交通管理
    處罰條例科處行政罰事件，依據公法爭議之舉證責任分配法
    則，固應先由行政機關就其業已履踐相關正當法律程序，以
    及人民應受處罰之客觀違反法令行為，負證明之責，受處分
    人就行政機關已為相當證明之前開事項，若主張欠缺主觀歸
    責條件或為其他抗辯，亦須就其所辯提出反證。惟行政機關
    對於前開應為舉證事項，並非不得以執行查察取締勤務人員
    ，依據調查人證之程序，使就親歷事實提供不可替代之證明
    方法。受處分人就該證人所述見聞經過之真實性倘有質疑，
    除依法定交互詢問程序加以檢驗外，亦不得僅因證人之個人
    身分、地位或與當事人之關係而謂其不得作證，或憑己意指
    為必須代以其他特定之證據方法，此在證人業已具結願依偽
    證罰則擔保證言可信之場合，尤屬當然。受處分人於97年3
    月17日闖紅燈之違規事實，既經證人即承辦員警甲○○上揭
    證述明確，受處分人復無法就該承辦員警之舉發可能錯誤，
    提出相關證據以供調查，則承辦警員甲○○基於維護交通秩
    序、公眾安全職責所為之舉發，自應受合法、正確之推定。
    從而，受處分人徒以前開情詞，主張本件舉發違誤云云，尚
    無足採，受處分人於97年3 月17日有上開闖紅燈之違規，堪
    以認定，原處分依道路交通管理處罰條例第53條第1 項、第
    63條第1 項第3 款、違反道路交通管理事件統一裁罰基準表
    規定，裁處罰鍰並記違規點數3 點，核無不合。又受處分人
    自承對於97年1 月14日因闖紅燈遭罰鍰及記違規點數3 點之
    裁罰並無不服，並已繳納罰鍰完畢（本院卷第22頁），是受
    處分人顯係於6 個月內連續違規，遭記點達6 點以上，至為
    明確。
五、綜上所述，原處分機關就受處分人於97年3 月17日之闖紅燈
    違規行為，依道路交通管理處罰條例第53條第1 項、第63條
    第1 項第3 款及違反道路交通管理事件統一裁罰基準表規定
    ，裁處異議人罰鍰2,700 元並記違規點數3 點，並依道路交
    通管理處罰條例第63條第3 項前段，以受處分人於6 個月內
    連續違規遭記點達6 點以上，裁罰吊扣駕駛執照1 個月、應
    接受道路交通安全講習，經核均無違誤。本件異議為無理由
    ，均應予駁回。
據上論斷，應依道路交通案件處理辦法第19條，裁定如主文。
中    華    民    國    97    年    8     月    29    日
                    交通法庭法  官  陳美彤
以上正本證明與原本無異
如不服本裁定應於送達後5日內向本院提出抗告狀
                            書記官  賴麗容
中    華    民    國    97    年    8     月    29    日


司法院資訊處製作；財團法人民間司法改革基金會備份。
